臺灣臺北地方法院刑事判決　　　　　　　　　　　　九十二年度交易字第六八六號
　　公　訴　人　臺灣臺北地方法院檢察署檢察官
　　被　　　告　戊○○
右列被告因過失傷害案件，經檢察官提起公訴（九十二年度偵字第九九九二號），本
院判決如左：
    主    文
戊○○因過失傷害人，處有期徒刑伍月，如易科罰金，以佰元折算壹日。
    事    實
一、戊○○、乙○○、丙○○、甲○○均為位在臺北縣新店市○○路九九號之「景文
    技術學院」學生，民國九十二年三月四日晚間九時二十分許、「景文技術學院」
    夜間課程結束後，戊○○駕駛車牌號碼七Ｕ－七一二六號自用小客車沿雙向二車
    道之臺北縣新店市○○路由「景文技術學院」往安康路方向（即南向北方向，檢
    察官誤載為由北向南方向）行駛，行至該路段距「景文技術學院」約一百五十公
    尺、路面道路邊線外及道路緣石頂面及正面均繪有紅色實線、禁止臨時停車處，
    戊○○原應注意駕駛人駕駛汽車，應遵守道路交通標誌、標線、號誌之指示，禁
    止臨時停車處所不得停車，以及起步前應顯示方向燈，注意前後左右有無障礙或
    車輛行人，並應讓行進中之車輛行人優先通行，汽車倒車時，應顯示倒車燈光或
    手勢後，謹慎緩慢後倒，並應注意其他車輛及行人，而當時天氣晴、夜間有照明
    、視距良好，市區○○道路乾燥、筆直、無缺陷及障礙，依其智識、能力，又無
    不能注意之情事，詎戊○○為求便利，執意在該處路邊停車，且於調整車輛停放
    位置之際，疏未注意安忠路南向北方向車道上有無車輛、讓行進中車輛先行，未
    顯示方向燈光即逕自將車輛前後挪移、轉向、車身侵入安忠路南向北方向車道，
    適乙○○騎乘車牌號碼ＦＺＥ－九一七號重型機車沿臺北縣新店市○○路由南向
    北方向行駛，行至該路段距「景文技術學院」約一百五十公尺處，亦疏未注意前
    方路旁戊○○所駕車輛之動向並採取減速、閃避等必要安全措施，貿然前行，戊○○所駕車輛前保險桿左側遂與乙○○所乘機車右側車身擦撞，乙○○所乘機車
    因而失去平衡，再左傾衝撞恰在其所乘機車左前方直行、由丙○○所騎乘、車牌
    號碼ＡＶＶ－二四一號（檢察官誤載為ＡＶＶ－九一七號）重型機車右側車身，
    乙○○、丙○○乃雙雙倒地滑行，乙○○受有左鎖骨骨折、雙膝外傷之傷勢，丙○○受有右小腿、右手背外傷之傷勢；另甲○○騎乘車牌號碼ＷＴＧ－二三三號
    輕型機車亦沿臺北縣新店市○○路由南向北方向行駛，亦疏未注意車前狀況、與
    同一車道前車保持隨時可以煞停之距離，近距離尾隨乙○○、丙○○所乘機車並
    低頭察看地面，俟聽聞乙○○、丙○○所乘機車碰撞、倒地聲響，復未能適時為
    煞車、閃避等必要安全措施，反驚惶跳車，所乘機車並撞及乙○○、丙○○所騎
    乘、已倒地滑行之機車，甲○○因而受有臀部挫傷、左小腿外傷之傷勢（乙○○
    涉犯因過失傷害丙○○罪嫌部分未據告訴）。
二、案經乙○○、丙○○、甲○○訴由臺北縣政府警察局新店分局報請臺灣臺北地方
    法院檢察署檢察官偵查起訴。
    理    由
一、訊據被告戊○○固不否認為「景文技術學院」學生，於右揭時間將車牌號碼七Ｕ
    －七一二六號自用小客車停放在繪有紅色實線、禁止臨時停車之臺北縣新店市○○路距「景文技術學院」約一百五十公尺處，告訴人乙○○所騎乘、車牌號碼Ｆ
    ＺＥ－九一七號重型機車旋失去平衡、人車倒地，受有左鎖骨骨折、雙膝外傷之
    傷勢，告訴人丙○○所騎乘、車牌號碼ＡＶＶ－二四一號重型機車及告訴人甲○○所騎乘、車牌號碼ＷＴＧ－二三三號輕型機車亦隨即發生碰撞倒地，告訴人丙○○受有右小腿、右手背外傷之傷勢，告訴人甲○○受有臀部挫傷、左小腿外傷
    之傷勢等情，惟矢口否認因過失傷害告訴人，辯稱：並未察見告訴人乙○○所乘
    機車與其所駕車輛前保險桿左側擦撞，縱告訴人乙○○所乘機車確有擦撞其所駕
    車輛前保險桿左側，碰撞時其所駕車輛為靜止狀態，有燃亮燈光，其人並曾下車
    察看車輛停放情況，且當日告訴人乙○○所乘機車倒地後係遭告訴人丙○○、甲○○二人分別由左、右兩側衝撞云云。
二、經查：
（一）被告與告訴人乙○○、丙○○、甲○○均為位在臺北縣新店市○○路九九號之
      「景文技術學院」學生，九十二年三月四日晚間九時二十分許、「景文技術學
      院」夜間課程結束後，被告駕駛車牌號碼七Ｕ－七一二六號自用小客車沿雙向
      二車道之臺北縣新店市○○路由「景文技術學院」往安康路方向行駛，行至該
      路段距「景文技術學院」約一百五十公尺處，被告執意在該處路邊停車，且於
      調整車輛停放位置之際，疏未注意安忠路南向北方向車道上有無車輛、讓行進
      中車輛先行，未顯示方向燈光即逕自將車輛前後挪移、轉向、車身侵入安忠路
      南向北方向車道，適告訴人乙○○騎乘車牌號碼ＦＺＥ－九一七號重型機車沿
      臺北縣新店市○○路由南向北方向行駛，行至該路段距「景文技術學院」約一
      百五十公尺處，被告所駕車輛前保險桿左側遂與告訴人乙○○所乘機車右側車
      身擦撞，告訴人乙○○所乘機車因而失去平衡，再左傾衝撞恰在其所乘機車左
      前方直行、由告訴人丙○○所騎乘、車牌號碼ＡＶＶ－二四一號重型機車右側
      車身，告訴人乙○○、丙○○雙雙倒地滑行，告訴人乙○○受有左鎖骨骨折、
      雙膝外傷之傷勢，告訴人丙○○受有右小腿、右手背外傷之傷勢，另告訴人甲○○騎乘車牌號碼ＷＴＧ－二三三號輕型機車亦沿臺北縣新店市○○路由南向
      北方向行駛，尾隨告訴人乙○○、丙○○所乘機車，因低頭察看地面，俟聽聞
      告訴人乙○○、丙○○所乘機車碰撞、倒地聲響，即驚惶跳車，所乘機車乃撞
      及乙○○、丙○○所騎乘、已倒地滑行之機車，告訴人甲○○因而受有臀部挫
      傷、左小腿外傷等傷勢之事實，業據告訴人乙○○、丙○○、甲○○於警、偵
      訊及本院審理中指訴纂詳，核與證人即當日亦騎乘機車行經該處、目擊事故發
      生之告訴人同窗丁○○證述情節相符，復有臺北縣政府警察局新店分局道路交
      通事故調查報告表、現場圖（其中臺北縣新店市○○路「景文技術學院」前路
      段為南－北向，安忠路與安康路二段交岔路口位在安忠路北端盡頭，「景文技
      術學院」則位在安忠路近南端盡頭處，有地圖影本可考，是現場圖上關於南北
      方向標示顯有錯誤，應予更正）、補充資料表、現場照片、車輛照片、診斷證
      明書附卷可稽，除告訴人乙○○所乘機車是否與被告所駕車輛擦撞，擦撞之際
      被告所駕車輛是否靜止，以及告訴人乙○○是否係遭告訴人丙○○、甲○○所
      乘機車追撞外，亦經被告坦認不諱。
（二）而九十二年三月四日晚間九時二十分許天氣晴，臺北縣新店市○○路距該路段
      九九號「景文技術學院」一百五十公尺處夜間有照明、視距良好，市區○○道
      路乾燥、筆直、無缺陷及障礙，依被告之智識、能力又無不能注意之情事；及
      該路段為雙向二車道，南向北、北向南方向各有一車道、各寬三‧二公尺，道
      路兩側路面邊線外、道路緣石正面及頂面均繪有紅色實線、禁止臨時停車，道
      路中央繪有分向限制線（雙黃線），被告、告訴人三人所駕車輛均為由「景文
      技術學院」往安忠路與安康路二段交岔路口方向行駛；以及告訴人乙○○所乘
      機車係向右倒地、車頭朝北，最後倒地位置在安忠路對向（即北向南方向）車
      道內、近路面邊線處，倒地後在地面留下一呈西南－東北走向、起自道路中央
      分向限制線、現場圖上標示之「  Ｂ００八０八六」基準點南方約二‧三公尺
      處、終於安忠路北向南方向車道內、現場圖上「  Ｂ００八０八六」基準點北
      方約十二‧三公尺、乙○○所乘機車最後倒地位置後輪處、長約十四‧五公尺
      之刮地痕，告訴人丙○○所乘機車亦係向右倒地，車頭朝東北方，最後倒地位
      置在乙○○所乘機車最後倒地位置西側、安忠路北向南方向車道內，車身跨越
      路面邊線、車頭在路面邊線外，告訴人甲○○所乘機車則係向左倒地，車頭朝
      北，最後倒地位置在安忠路南向北方向車道內、近路面邊線處，倒地後在地面
      留下一呈西北－東南走向、起自道路中央分向限制線、現場圖上「  Ｂ００八
      ０八六」基準點北方約六‧六公尺處、終於安忠路南向北方向車道內、現場圖
      上「  Ｂ００八０八六」基準點北方十四公尺、告訴人甲○○所乘機車最後倒
      地位置後輪處、長約七‧九公尺之刮地痕，並據臺北縣政府警察局新店分局據
      報處理之員警李柏青觀察、記載、採證、標繪明確，有道路交通事故調查報告
      表、現場圖、現場照片可佐，且經被告肯認無訛。
（三）被告雖否認因過失傷害人，辯稱並未察見告訴人乙○○所乘機車與其所駕車輛
      前保險桿左側擦撞，縱告訴人乙○○所乘機車確有擦撞其所駕車輛前保險桿左
      側，碰撞時其所駕車輛為靜止狀態，有燃亮燈光，其人並曾下車察看車輛停放
      情況，且當日告訴人乙○○所乘機車倒地後係遭告訴人丙○○、甲○○二人分
      別由左、右兩側衝撞云云，然：
    １告訴人乙○○所乘機車當日確與被告所駕駛、車牌號碼七Ｕ－七一二六號自用
      小客車擦撞，且二車碰撞之際被告所駕車輛係未顯示方向燈光、車頭突然大幅
      度切入臺北縣新店市○○路南向北方向車道中，告訴人乙○○所乘機車因與被
      告所駕車輛碰撞後，始失控衝撞左前方告訴人丙○○所乘機車，後方告訴人甲○○所乘機車再衝撞告訴人乙○○、丙○○所騎乘、斯時已因碰撞倒地滑行之
      機車，此迭經告訴人乙○○、丙○○、甲○○指訴歷歷且互核相符，並與證人
      丁○○證述情節及臺北縣政府警察局新店分局道路交通事故調查報告表、現場
      圖、談話記錄表所載事故情節一致，前已述及，告訴人乙○○、丙○○、甲○○、證人丁○○於本件事故前均與被告素不相識、無任何宿怨仇隙，此為被告
      所不爭執，衡情告訴人、證人等四人應無甘冒誣告、偽證罪責、相互勾串以羅
      織誣陷被告之可能或必要。
    ２參諸：
    被告當日所駕車牌號碼七Ｕ－七一二六號自用小客車事故後前保險桿左側黑色
      防撞條上有長約三十公分、與車身平行之明顯擦痕，告訴人乙○○所乘車牌號
      碼ＦＺＥ－九一七號重型機車右側車身受損（車殼、坐墊破裂），告訴人丙○○所乘車牌號碼ＡＶＶ－二四一號重型機車亦右側車身受損（腳踏板、坐墊撞
      擊及擦痕），告訴人甲○○所乘車牌號碼ＷＴＧ－二三三號輕型機車則左側車
      身受損（左前斜板擦痕、車燈破裂），此經到場處理之員警檢視後記載、採證
      翔實，有交通事故補充資料表、車輛照片可按。
    且被告所駕車輛最後停放位置左前車角距離告訴人乙○○所乘機車刮地痕起點
      約僅一‧六公尺（計算方式：被告所駕車輛最後停放位置在現場圖上「  Ｂ０
      ０八０八六」基準點南方約三‧五公尺，乙○○所乘機車刮地痕起點在現場圖
      上「  Ｂ００八０八六」基準點南方約二‧三公尺，三‧五減二‧三等於一‧
      六，故二者相距約一‧六公尺），而被告復於本院審理中供承：告訴人三人所
      乘機車倒地後，其猶將車輛略倒車後移至現場圖上其所駕車輛最後停放位置，
      亦即事故發生時被告所駕車輛左前車角、前保險桿左側與告訴人乙○○所乘機
      車刮地痕起點間距離應更短、少於一‧六公尺。
    亦即被告、告訴人車輛受損部位、告訴人乙○○所乘機車刮地痕起點位置、與
      被告所駕車輛停放位置之角度亦均與告訴人、證人指陳情節吻合。
    ３況告訴人甲○○所乘機車刮地痕起點距離告訴人乙○○所乘機車刮地痕起點約
      有八‧九公尺之遙（計算方式：乙○○所乘機車刮地痕起點在現場圖上「  Ｂ
      ００八０八六」基準點南方約二‧三公尺，甲○○所乘機車刮地痕起點在現場
      圖上「  Ｂ００八０八六」基準點北方約六‧六公尺，二‧三加六‧六等於八
      ‧九，故二者相距約八‧九公尺），倘告訴人乙○○係倒地後始接連遭告訴人
      丙○○、甲○○所乘機車自左、右側撞擊，丙○○、甲○○所乘機車前車頭應
      不致毫無碰撞痕跡，丙○○所乘機車亦無可能固定在乙○○所乘機車左側、與
      乙○○所乘機車一同滑行至對向車道路旁，甲○○所乘機車亦不致在撞擊乙○○所乘機車、俟乙○○所乘機車倒地朝東北方滑行達八‧九公尺後，始倒地朝
      東南方滑行。
    ４從而，被告所辯咸無可採，告訴人乙○○所乘機車右側車身於被告所駕車輛前
      後挪移、轉向、車身侵入車道之際與被告所駕車輛前保險桿左側擦撞，因而失
      去平衡、衝撞左前方由告訴人丙○○所乘機車，乙○○、丙○○雙雙人車倒地
      滑行受傷，後方乘車近距離尾隨乙○○、丙○○之告訴人甲○○亦因而跳車受
      傷，應堪認定。
（四）按道路交通安全規則所用名詞「汽車」指在道路上不依軌道或電力架線而以原
      動機行駛之車輛（包括機器腳踏車）；前項第一款所指之汽車，如本規則同一
      條文或相關條文就機器腳踏車另有規定者，係指除機器腳踏車以外四輪以上之
      車輛；駕駛人駕駛汽車，應遵守道路交通標誌、標線、號誌之指示；汽車停車
      時，應依左列規定：（一）禁止臨時停車處所不得停車；起步前應顯示方向燈
      ，注意前後左右有無障礙或車輛行人，並應讓行進中之車輛行人優先通行；汽
      車倒車時，應依左列規定：（二）應顯示倒車燈光或手勢後，謹慎緩慢後倒，
      並應注意其他車輛及行人；汽車在同一車道行駛時，除擬超越前車外，後車與
      前車之間應保持隨時可以煞停之距離；汽車行駛時，駕駛人應注意車前狀況，
      隨時採取必要之安全措施，禁止臨時停車線，用以指示禁止臨時停車路段，以
      劃設於道路緣石正面或頂面為原則，無緣石之道路得標繪於路面上，距路面邊
      緣以三十公分為度；本標線為紅色實線，線寬除設於緣石，正面者以緣石高度
      為準外，其餘皆為十公分，道路交通安全規則第二條第一項第一款、第二項、
      第九十條、第一百十二條第一項第一款、第八十九條第一項第六款、第一百十
      條、第九十四條第一項、第三項，道路交通標誌標線號誌設置規則第一百六十
      九條第一項、第二項定有明文。本件被告於九十二年三月四日晚間九時二十分
      許，駕駛車牌號碼七Ｕ－七一二六號自用小客車沿雙向二車道之臺北縣新店市
      ○○路由南向北方向行駛，行至該路段距「景文技術學院」約一百五十公尺、
      路面道路邊線外及道路緣石頂面及正面均繪有紅色實線、禁止臨時停車處，當
      時天氣晴、夜間有照明、視距良好，市區○○道路乾燥、筆直、無缺陷及障礙
      ，依其智識、能力，又無不能注意之情事，前已述及，詎被告為求便利，執意
      在該處路邊停車，且於調整車輛停放位置之際，疏未注意安忠路南向北方向車
      道上有無車輛、讓行進中車輛先行，未顯示方向燈光即逕自將車輛前後挪移、
      轉向、車身侵入安忠路南向北方向車道，適告訴人乙○○騎乘車牌號碼ＦＺＥ
      －九一七號重型機車沿臺北縣新店市○○路由南向北方向行駛，行至該處亦疏
      未注意前方路旁被告所駕車輛之動向並採取減速、閃避等必要安全措施，貿然
      前行，被告所駕車輛前保險桿左側遂與告訴人乙○○所乘機車右側車身擦撞，
      乙○○所乘機車因而失去平衡，再左傾衝撞恰在其所乘機車左前方直行、由告
      訴人丙○○所騎乘、車牌號碼ＡＶＶ－二四一號重型機車右側車身，乙○○、
      丙○○乃雙雙倒地滑行，乙○○受有左鎖骨骨折、雙膝外傷之傷勢，丙○○受
      有右小腿、右手背外傷之傷勢，另告訴人甲○○騎乘車牌號碼ＷＴＧ－二三三
      號輕型機車亦沿臺北縣新店市○○路由南向北方向行駛，亦疏未注意車前狀況
      、與同一車道前車保持隨時可以煞停之距離，近距離尾隨乙○○、丙○○所乘
      機車並低頭察看地面，俟聽聞乙○○、丙○○所乘機車碰撞、倒地聲響，復未
      能適時為煞車、閃避等必要安全措施，反驚惶跳車，所乘機車並撞及乙○○、
      丙○○所騎乘、已倒地滑行之機車，告訴人甲○○因而受有臀部挫傷、左小腿
      外傷之傷勢，被告有違反交通標線指示在禁止臨時停車處所停車、停車前後挪
      移、轉向之際疏未顯示方向燈光、注意前後車道中有無車輛、讓行進中車輛先
      行之過失甚明，且其過失行為與告訴人三人之傷勢間，有相當因果關係。
（五）汽車駕駛人雖可信賴其他參與交通之對方亦能遵守交通規則，同時為必要之注
      意，謹慎採取適當之行動，而對於不可知之對方違規行為並無預防之義務，惟
      對於違規行為所導致之危險，若屬已可預見，且依法律、契約、習慣、法理及
      日常生活經驗等，在不超越社會相當性之範圍應有注意之義務者，自仍有以一
      定之行為避免結果發生之義務，倘關於他人之違規事實已極明顯，同時有充足
      之時間可採取適當之措施以避免發生交通事故之結果時，即不得以信賴他方定
      能遵守交通規則為由，以免除自己之責任，最高法院七十四年台上字第四二一
      九號、八十四年台上字第五三六０號迭著有判例可資參照，是汽車駕駛人對於
      他人之違規行為縱無預見及防止之義務，仍應於已盡法律、契約、習慣、法理
      、日常生活經驗下應盡之相當注意義務後，始得據以主張對該他人違規行為所
      生危害無法預見、防止而無過失，合先敘明。本件被告既有違反交通標線指示
      在禁止臨時停車處所停車、停車前後挪移、轉向之際疏未顯示方向燈光、注意
      前後車道中有無車輛、讓行進中車輛先行之過失，此經本院審認如前，告訴人
      乙○○雖有疏未注意車前狀況、隨時採取必要安全措施，致未能察見被告所駕
      車輛動向、採取減速、閃避措施之過失，告訴人甲○○亦有疏未注意車前狀況
      、與同一車道前車保持隨時可以煞停之距離、隨時採取必要安全措施，致未能
      察見前方事故發生、及時煞停並採取減速、閃避等措施之過失，但告訴人之過
（六）綜上所述，則本件事證已臻明確，被告所辯要屬卸責、避就之詞，洵無可採，
      其犯行已堪認定，應依法論科。
三、核被告所為，係犯刑法第二百八十四條第一項前段過失傷害罪。被告以一過失行
    為致告訴人乙○○、丙○○、甲○○三人受傷，係以一行為侵害三人之身體、健
    康法益，為同種想像競合犯，應依刑法第五十五條之規定，從一重處斷。爰審酌
    被告並無前科、素行良好，有臺灣高等法院被告全國前案紀錄表可佐，因一時貪
    便求快、疏未遵守道路交通安全規則因而肇事致告訴人三人受傷，犯後雖察覺事
    故恐與其所駕車輛有關，仍逕自離去，對告訴人未予聞問，嗣後猶否認犯行、未
    見悔意反省，告訴人丙○○、甲○○傷勢雖尚輕微，但告訴人乙○○傷勢非輕，
    被告肇事迄今已逾一年全然未與告訴人達成和解、賠償告訴人所受損失，漠視他
    人生命、身體、健康安危及身心痛苦，但本件事故之發生，告訴人乙○○、甲○○亦有過失等一切情狀，量處如主文所示之刑，並諭知如易科罰金之折算標準，
    以資懲儆。
據上論斷，應依刑事訴訟法第二百九十九條第一項前段，刑法第二百八十四條第一項
、第五十五條、第四十一條第一項前段，罰金罰鍰提高標準條例第一條前段、第二條
，判決如主文。
本案經檢察官越方如到庭執行職務。
中　　　華　　　民　　　國　　九十三　　年　　　七　　　月　　　五　　　日
                              臺灣臺北地方法院交通法庭
                                  審判長法　官  洪  文  慧
                                        法　官  鄧  德  倩
                                        法　官  陳  婷  玉
右正本證明與原本無異。
如不服本判決，應於判決送達後十日內向本院提出上訴狀（應抄附繕本）。告訴人或
被害人如對於本判決不服者，應具備理由請求檢察官上訴，其上訴期間之計算係以檢
察官收受判決正本之日期為準。
                                        書記官  江  虹  儀
中　　　華　　　民　　　國　　九十三　　年　　　七　　　月　　　五　　　日
